【裁判字號】    98,中簡上,1150
【裁判日期】    981230
【裁判案由】    妨害自由
【裁判全文】
臺灣臺中地方法院刑事判決          98年度中簡上字第1150號
上  訴  人  臺灣臺中地方法院檢察署檢察官
被      告  乙○○
上列上訴人因被告妨害自由案件，不服本院臺中簡易庭中華民國
98年10月19日98年度中簡字第3405號第一審刑事簡易判決（聲請
案號：臺灣臺中地方法院檢察署98年度偵字第18467 號），提起
上訴，本院管轄之第二審合議庭判決如下：
    主    文
原判決撤銷。
乙○○以加害身體、財產之事，恐嚇他人致生危害於安全，處拘
役參拾日，如易科罰金，以新臺幣壹仟元折算壹日。
    犯 罪 事 實
一、緣乙○○於民國98年5 月27日下午2 時許，將其使用之車牌
    號碼5Q-568 8號自小客車停放在臺中市○區○○路96之1 號
    甲○○開設之鴻昇汽車修配廠旁騎樓下，卻遭拖吊車拖吊，
    乙○○懷疑為甲○○及其妻丙○○向警方檢舉其違規停車，
    遂於當日下午4 時許（聲請意旨誤為「5 時25分許」），前
    往上開汽車修配廠，詢問甲○○有關其車輛去向乙事，甲○○答稱不知，乙○○竟心生不滿，而基於恐嚇危害他人安全
    之犯意，以「如果讓我查出來是你們報案，要給你們難看，
    要讓你的店開不下去」、「警察來我就走，警察走我就來」
    、「我看到你一次就要打你一次」等足以危害身體、財產安
    全之事，恫嚇甲○○，致生危害於安全，適因同在屋內之丙○○見狀，叫喊要甲○○報警，甲○○並依言拿起電話，準
    備撥打電話報警，乙○○同時基於上開相同犯意，以「你這
    個女人看了就討厭，看一次要打一次」、「如果你們敢報警
    ，就讓你們生意沒辦法做，三不五時要找你們算帳」等足以
    危害身體、財產安全之事，恫嚇甲○○、丙○○，致生危害
    於安全，甲○○、丙○○丙○○均因此心生畏懼。乙○○語
    畢，即離開上址，自行尋找其遭拖吊之車輛。嗣經甲○○、
    丙○○報警處理，因而查悉上情。
二、案經甲○○及丙○○訴由臺中市警察局第二分局報告臺灣臺
    中地方法院檢察署檢察官聲請以簡易判決處刑。
    理  由
一、按被告以外之人（包括證人、鑑定人、告訴人、被害人及共
    同被告等）於審判外之陳述雖不符刑事訴訟法第159 條之1
    至之4 等4 條之規定，而經當事人於審判程序同意作為證據
    ，法院審酌該言詞陳述或書面陳述作成時之情況，認為適當
    者，亦得為證據；當事人、代理人或辯護人於法院調查證據
    時，知有刑事訴訟法第159 條第1 項不得為證據之情形，而
    未於言詞辯論終結前聲明異議者，視為有前項之同意，同法
    第159 條之5 定有明文。立法意旨在於傳聞證據未經當事人
    之反對詰問予以核實，原則上先予排除。惟若當事人已放棄
    反對詰問權，於審判程序中表明同意該等傳聞證據可作為證
    據；或於言詞辯論終結前未聲明異議，基於尊重當事人對傳
    聞證據之處分權，及證據資料愈豐富，愈有助於真實發見之
    理念，且強化言詞辯論主義，使訴訟程序得以順暢進行，上
    開傳聞證據亦均具有證據能力。本案被告乙○○及公訴人於
    本院審理程序時就本院引用之下列證據，均未加爭執，且本
    院審酌證據作成之形式，均無瑕疵、與待證事實具有關聯性
    等情況，認為適當，且無不法取得之情形，應認得為證據，
    揆諸前開說明，就本案所引用之供述、書面證據均得採為本
    案證據，合先敘明。
二、經查：
  (一)訊據被告乙○○固不否認有於上揭時地前往告訴人甲○○、
    丙○○經營之汽車修配廠之事實，惟辯稱：其於當天下午2
    時許將車子停放在汽車修配廠門口旁之騎樓下，之後發現車
    子不見，其才去甲○○的店裡問甲○○為何車子被拖走，甲○○說不知道，其以為車被偷，因為地上沒有留下粉筆痕跡
    記載拖吊場的電話，所以跟甲○○吵架，其問甲○○是否他
    報警拖走的，他們都說不知道，其說如果他報警拖走也要告
    訴其，不然會認為是他找人偷走的，然後其又對甲○○說那
    裡也不是他家騎樓，大家都是鄰居，有罵他們三字經，其該
    次沒有對甲○○說要找他們算帳、要見一次打一次、要讓他
    們店開不下去之話語云云。經查：
  (一)有關被告於上揭時間前往甲○○、丙○○開設之上開汽車修
    配廠內，以「如果讓我查出來是你們報案，要給你們難看，
    要讓你的店開不下去」、「警察來我就走，警察走我就來」
    、「我看到你一次就要打你一次」等加害身體、財產之事，
    恫嚇甲○○，及以「你這個女人看了就討厭，看一次要打一
    次」、「如果你們敢報警，就讓你們生意沒辦法做，三不五
    時要找你們算帳」等加害身體、財產之事，恫嚇甲○○及丙○○，致甲○○、丙○○2 人均因此心生畏懼乙節，業經證
    人甲○○、丙○○於本院審理中到庭具結證述綦詳。本院審
    酌證人甲○○、丙○○於本院審理中，係經隔離訊問後分別
    證述，而觀諸渠等就被告前往上開汽車修配廠之目的、被告
    所言恐嚇言詞之內容、被告對渠等出言恐嚇之順序等情之證
    述，互核亦相符。此外，證人甲○○與被告間素不相識，另
    證人丙○○則曾因被告停車在上址門外路旁乙事，與被告有
    所交談等情，分據證人甲○○、丙○○陳述在卷，衡諸經驗
    法則及論理法則，證人甲○○、丙○○與被告間既未存有任
    何恩怨糾葛情事，渠等當無甘冒誣告及偽證之刑責，而刻意
    設詞誣陷被告之理，是以，渠等倘非確有經歷上揭受被告恐
    嚇之情，何以能就被告所為恐嚇言詞內容，均為翔實一致之
    證述。綜此，本院認為證人甲○○、丙○○上開所述遭被告
    以上揭恫嚇言詞恐嚇，致危害於身體、財產安全，渠等因此
    心生恐懼等情，應非無稽，尚值採信。至證人甲○○於偵查
    中雖僅提及被告恫嚇其「只要讓我查出來是你報拖的話，我
    就要三不五時去找你，看到你一次打你一次」等語，而未證
    述關於被告所為其他恫嚇言詞及被告恐嚇丙○○之情形，及
    證人丙○○於偵查中雖僅提及被告對其恐嚇稱「你這個女人
    看了就討厭，我看你一次就打一次」等語，而未證述關於被
    告恐嚇甲○○之情形，致渠等於偵查中之證述，與在本院審
    理中之證述有部分出入，然本院審酌證人甲○○、丙○○2
    人就被告所言恐嚇言詞之內容，證述尚屬一致，並無明顯歧
    異之處，尚難以此即認證人甲○○、丙○○所陳不實，附此
    敘明。
  (二)觀諸被告於上揭時地，對證人甲○○口出「如果讓我查出來
    是你們報案，要給你們難看，要讓你的店開不下去」、「警
    察來我就走，警察走我就來」、「我看到你一次就要打你一
    次」等語，及對證人丙○○口出「你這個女人看了就討厭，
    看一次要打一次」、「如果你們敢報警，就讓你們生意沒辦
    法做，三不五時要找你們算帳」等語，核其內容，均已涉及
    對證人甲○○、丙○○之身體、財產等權利，施以將來惡害
    之通知，足以危害證人2 人之安全，況證人甲○○、丙○○
    均於本院審理中證稱：對被告說的話，會感到害怕等語在卷
    ，由是足認被告所言上開恫嚇言詞，實已該當於刑法第305
    條恐嚇危害他人安全罪所欲規範處罰之範疇無訛。
  (三)末查，依據證人甲○○、丙○○到庭所證被告前往上址對渠
    等恐嚇之時間為98年5 月27日下午4 時許，被告對此並不爭
    執，是本院認為被告對證人甲○○、丙○○施以上開言語恐
    嚇行為之時間，應為當日下午4 時許，核與事實過程較為相
    符，至起訴意旨就上開時間記載為「當日下午5 時25分許」
    云云，尚有誤會，應予更正如上揭事實欄所載之時間，雖原
    審判決就此部分未予更正，惟因此部分核與證據認定及論罪
    科刑結果無妨礙，僅由本院逕予認定正確犯罪時間即可，併
    此敘明。
  (四)綜上證據調查結果可知，被告上開辯詞，要屬事後避就卸責
    之詞，不足採信。是本案被告所涉恐嚇犯行，事證明確，應
    予依法論科。
三、核被告所為，係犯刑法第305 條之恐嚇危害安全罪。被告以
    一行為同時恐嚇證人甲○○、丙○○2 人，係一行為觸犯數
    罪名，為想像競合犯。原審判決依聲請簡易判決處刑意旨所
    載被告對證人甲○○、丙○○2 人口出「如果你有請人把我
    車子拖吊，要告訴我，不要讓我找不到，不然我要找你算帳
    」、「不要讓我查出來，我要找你算帳」等恫嚇言詞乙節，
    認為被告所犯恐嚇罪，事證明確，據以論罪科刑，固非無見
    。惟因經本院依職權訊問證人甲○○、丙○○，經渠等將被
    告因其駕駛之車輛遭人拖吊後，前往上開汽車修配廠詢問甲○○其車去向，經甲○○答稱不知後，竟心生不敢，而先以
    上揭「如果讓我查出來是你們報案，要給你們難看，要讓你
    的店開不下去」、「警察來我就走，警察走我就來」、「我
    看到你一次就要打你一次」等恫嚇言詞恐嚇甲○○，再於密
    接時地，利用同一機會，以「你這個女人看了就討厭，看一
    次要打一次」、「如果你們敢報警，就讓你們生意沒辦法做
    ，三不五時要找你們算帳」等恫嚇言詞，恐嚇甲○○、丙○○2 人，業如前述，是被告所為恐嚇行為顯係接續為之，原
    審漏未審酌及此，尚有未洽，且被告於本院審理中仍否認有
    對證人甲○○、丙○○口出上揭恫嚇言詞，並辯稱：其第一
    次沒有對甲○○他們說要找他們算帳，也沒有提到要見一次
    打一次，也沒有提到要讓他們店開不下去，後來其就走了，
    …其把車子領回，因為心裡很不舒服，就第二次前往甲○○
    的店，對甲○○說「大家都是鄰居，有必要這樣子嗎」，甲○○說其撞到他的鐵門，其就回答說「我的車子有被刮到，
    是不是我也要找你們算帳」，其的意思是如果車子被劃傷，
    要叫甲○○賠償云云，核與證人2 人所為證述迥不相符，參
    以被告所為恐嚇行為之全貌觀之，其違法性及可責性非輕，
    認原審所判處之刑度，與被告犯罪行為及結果間，依比例原
    則觀之，稍有未達足以懲戒、教化被告之憾，檢察官執此意
    旨指摘原判決不當，為有理由，自應由本院予以撤銷改判。
四、爰審酌被告僅因車輛遭拖吊，前往證人甲○○、丙○○所開
    設之汽車修配廠，詢問告訴人甲○○此事，遭告訴人甲○○
    答稱不知道之細故，即心生不滿，而以上揭事實欄所載恫嚇
    言詞恐嚇告訴人甲○○、丙○○2 人之犯罪動機、其犯罪手
    段係以言語恐嚇方式為之、其犯罪對於告訴人2 人造程之損
    害，併斟酌被告之智識程度、品行、前無不良素行、犯罪後
    態度非佳等一切情狀，爰量處如主文第2 項所示之刑，並諭
    知易科罰金之折算標準，以資懲儆。
五、至本案被告行為後，刑法第41條第2 項至第8 項雖於97年1
    2 月30日修正，經總統於98年1 月21日公布，並於98年9 月
    1 日施行。而按行為後法律有變更者，適用行為時之法律，
    但行為後之法律有利於行為人者，適用最有利於行為人之法
    律，刑法第2 條第1 項定有明文，係採從舊從輕之原則。而
    所謂法律有變更，係指足以影響行為之可罰性範圍及其法律
    效果之法律修正而言，易科罰金、易服勞役之折算標準及其
    期限涉及裁量權之行使，屬於科刑規範事項，其折算標準於
    裁判時並應於主文內諭知，與一般純屬執行之程序有別，是
    如新舊法對易科罰金、易服勞役之折算標準及期限各有不同
    時，應依前揭規定，比較適用最有利於行為人之法律，有最
    高法院96年度臺非字第58號、第234 號判決可資參照，惟有
    關易服社會勞動折算標準為6 小時折算1 日，期限為最長1
    年，修正後刑法第41條第2 項、第3 項、第5 項已定有明文
    ，其標準係屬固定，並不涉及法院裁量權之行使，非屬科刑
    規範事項變更，自不生新舊法比較之問題，故本件無刑法第
    2 條法律變更規定之適用。又依新修正之刑事訴訟法第47 9
    條第2 項規定，可知該易服社會勞動乃係屬執行檢察官之權
    限，是本件自無須再於主文中另諭知易服社會勞動之折算標
    準，附此敘明。
據上論斷，應依刑事訴訟法第455 條之1 第1 項、第3 項、第36
9 條第1 項前段、第364 條、第299 第1 項前段，刑法第305 條
、第55條、第41條第1 項前段，刑法施行法第1 條之1 第1 項、
第2 項前段，判決如主文。
本案經檢察官張容姍到庭執行職務。
中    華    民    國    98    年    12    月    30    日
                  刑事第十八庭  審判長法  官  高文崇
                                      法  官  張清洲
                                      法  官  胡芷瑜
以上正本證明與原本無異。
不得上訴。
                                      書記官  沈慧玲
中    華    民    國    98    年    12    月    30    日
附錄本案論罪科刑法條全文
中華民國刑法第305條（恐嚇危害安全罪）
以加害生命、身體、自由、名譽、財產之事，恐嚇他人致生危害
於安全者，處2 年以下有期徒刑、拘役或3 百元以下罰金。

司法院資訊處製作；財團法人民間司法改革基金會備份。
